臺灣彰化地方法院刑事判決　　　　　　　　　　　　　九十一年度訴字第三六四號
　　公　訴　人　臺灣彰化地方法院檢察署檢察官
　　被　　　告　乙○○
　　選任辯護人　林永貹律師
右列被告因妨害公務等案件，經檢察官提起公訴（九十年度選偵字第二０號），本院
判決處如左：
    主  文
乙○○損壞公務員職務上掌管之文書，處有期徒刑壹年。緩刑肆年，緩刑期內付保護
管束。
扣案之壹仟元紙鈔拾陸張、伍佰元紙鈔壹拾壹張、壹佰元紙鈔肆拾伍張、名冊共
本又拾張、員林農工校友名單伍張、作業票數預估表貳張均沒收。
    事  實
一、乙○○為彰化縣花壇國民中學校長，與彰化縣籍立法委員林進春有多年之朋友情
    誼，為使立法委員林進春能於民國九十年第五屆中央公職人員立法委員選舉，順
    利蟬聯當選，竟於立法委員林進春參加候選登記後（約九十年十月七日至十月十
    一日）之某日，於彰化縣花壇鄉○○村○○街六六號住處，起竟欲以每票新臺幣
    （以下同）五百元之代價為立法委員林進春向選民賄選，後即編列有選舉權人名
    冊，而預備在九十年十二月一日投票日前交付賄款予有投票權之設籍彰化縣花壇
    鄉之不特定選民，約定該不特定人（如住於彰化縣花壇鄉文德村湖內巷一號之有
    投票權人黃田等人）將選票投予該次立法委員選舉之候選人林進春，嗣因民眾發
    現檢舉，並經彰化縣警察局彰化分局警員於九十年十一月二十九日十七時四十分
    許，持本院所簽發之搜索票至彰化縣花壇鄉○○村○○街六六號乙○○住處及其
    所有之ＰＧ─三八六一號自小客車等處實施搜索，當場起獲乙○○預備供賄選用
    之一千元紙鈔三十六張、五百元紙鈔十一張、一百元紙鈔四十五張、名冊共三本
    又三十張、員林農工校友名單五張、作業票數預估表二張、林進春競選名片一百
    零六張等物品，並隨即扣取該些證物，在現場製作搜索扣押筆錄、扣押物品收據
    及扣押物品目錄表，由乙○○確認無訛後在其上簽名、捺印。詎乙○○明知該等
    文書、物品已被警查獲並依法扣押在案，為警方職務上所掌管之文書、物品，竟
    因畏懼刑責，於該時、地，趁承辦員警再次清點確認扣押物之際，突然以其左手
    緊抓住警員放在桌上之前述已被依法扣押之作業票數預估表，再以迅雷不及掩耳
    之速度，利用其右手將該紙張填寫有關係案情數字文字之角落撕毀，並立即送入
    其口中、吞入肚內，以湮滅證據。雖承辦警員發現時，已不及制止，但仍予現場
    攝影、拍照存證。
二、案經彰化縣警察局彰化分局報請臺灣彰化地方法院檢察署檢察官偵查起訴。
    理  由
一、訊據被告乙○○對於前開違反公職人員選舉罷免法之預備投票行賄及損壞公務員
    職務上掌管之文書罪等犯行，於本院審理中，認罪不諱，且（一）關於預備投票
    行賄部分，並據證人Ａ１（姓名、年籍詳卷附Ａ１代號與真實姓名對照表）於警
    訊所證述：被告於第五屆立法委員選舉期間預備以五百元之代價為立法委員候選
    人林進春向選民賄選，並進而於九十年十一月二十五日，在彰化縣花壇鄉文德村
    湖內巷一號有投票權人黃田等住處，交付共三千元，約其等於投票日將選票投予
    林進春等語綦詳，復有一千元紙鈔三十六張、五百元紙鈔十一張、一百元紙鈔四
    十五張、名冊共三本又三十張、員林農工校友名單五張、作業票數預估表二張、
    之立法委員林進春競選名片一百零六張等物品扣案可稽。而被告於偵訊因否認此
    部分犯行，經公訴人委請內政部警政署刑事警察局就被告為測謊鑑驗，結果發現
    被告於測前會談否認為九十年立委參選人林進春買票云云，呈不實反應，有該局
    九十一年三月二十六日刑鑑字第０九一００六０七０四號測謊鑑驗結果通知書附
    卷可憑，顯見被告確係有預備投票行賄之犯行。至被告雖於偵查中曾辯稱：因伊
    沒使用提款卡之習慣，故先提領三、四萬元放在家裡，扣押之一千元新鈔三十六
    張係供家用，而五百元新鈔十一張及一百元舊鈔四十五張係二年前即已領取供伊
    妻逢年過節時發送紅包給晚輩，故需使用新的；另扣押之名冊則除部分係親友、
    校友、女兒喜宴參加人員或可協助校務之人員名冊外，乃結交之朋友名冊，且依
    親疏而作有不同之記號，但都認識云云，或辯稱：扣押之一千元新鈔三十六張係
    伊於九十年十一月十日所提領，供給付房屋裝潢費用云云，抑或辯稱：扣押之一
    千元新鈔三十六張係伊於九十年十一月十三日自郵局提領，以作兒子結婚購物之
    準備金，而扣押之名冊則係預供兒子結婚喜宴邀請參加人員參考用云云。查：此
    部分辯詞，不惟與認罪不諱相違，且被告非但先後對於扣押之一千元紙鈔三十六
    張及名冊之用途，所供不一，已屬可疑，且依被告於偵查中所提供之郵政存簿儲
    金簿紀錄所示，被告使用提款卡提領款項之次數極為頻繁，有儲金簿影本附卷可
    稽，顯見其並無如所辯沒使用提款卡習慣，須保留三、四萬元在家供隨時取用之
    情形；而被告之子黃鼎耀係預定於九十一年一月二十六日結婚，此除據被告陳明
    在卷外，並有其提出之結婚納采批算資料在卷可參，再佐以現今社會金融卡使用
    便利及扣押之三十六張一千元新鈔乃自被告住宅寢室之衣櫃內起獲，並非已交付
    其子使用等情，則被告所辯於二個多月前之九十年十一月十三日，即已先行提領
    四萬元供其子準備購買結婚用品一節，即顯與常情相違。再者，被告既供述前揭
    扣押之五百元、一百元鈔票係供妻於逢年過節時發送紅包用，且需使用新的，則
    為何五百元為新鈔，而一百元為舊鈔？且是否須於二年前即事先提領紅包基金？
    亦非無疑。此外，依扣押之名冊、名單等所示，其上人員乃依花壇鄉各村所編列
    ，名額極廣，且其中亦有僅記載整戶人數者，而被告僅係一國民中學校長，若目
    的在交友，或供作邀請參加喜宴人員名冊之參考，何須近乎逐戶登載？且又有僅
    記載整戶人數，卻不記載其成員之姓名者？況其中經警擇三十七人（分別標有☆
    、◎、、√等記號）詢問之結果，多數被詢問者乃表示平日未與被告有聯絡，
    其至有二、三位尚不認識被告，有偵訊筆錄附於本署九十年度選他字第四八一號
    案卷可查，故益徵被告於偵查中，所辯均與事實不符，不可採信。（二）關於妨
    害公務（即損壞公務員職務上掌管之文書罪）罪部分，亦據被告於警訊及偵查中
    自白不諱，並有扣案之作業票數預估表、現場照片二幀、現場搜證錄影帶及搜索
    當日負責填寫搜索扣押筆錄、扣押物品目錄及扣押物品收據之彰化縣警察局彰化
    分局偵查員鐘振邦所製作職務報告等在卷足資佐證。又前揭作業票數預估表既經
    承辦警員查獲並依法扣押，其上之記載，均得作為本案之證據資料使用至明，而
    被告將其一部分撕毀並吞入腹中，已使該部分遭受破壞，致無法辨識其全部之內
    容，而喪失其原有之效用，乃至影響到判讀全部證據間之關聯性，至為明顯，是
    被告此部分之犯行，甚為明確。綜上，本件罪證明確，被告之犯行，洵堪認定。
二、按前開作業票數預估表二張，係經警查獲並依法扣押之文書，為公務員職務上掌
    管之文書。是核被告乙○○所為，係犯公職人員選舉罷免法第九十條之一第二項
    、第一項之預備對於有投票權之人，交付賄賂，而約其為一定之行使罪及刑法第
    一百三十八條之損壞公務員職務上掌管之文書罪。其所犯上開二罪間，有方法結
    果之牽連關係，應依牽連犯之例，從一重之損壞公務員職務上掌管之文書罪處斷
    。爰審酌被告於本院審理中對前開犯行，予以認罪，足見具有悔意，應予遷過之
    機會及其身為國民中學之校長，其言行舉止均足以影響學生之品德發展及社會之
    風氣良窊，竟未能以身作則，循合法正當途徑輔選，以端正社會風氣，反將為前
    開預備投票行賄及妨害公務之犯行，若未施適當之刑罰，則無法以惕來茲等一切
    情狀，量處如主文所示之刑。扣案之一千元紙鈔三十六張、五百元紙鈔十一張、
    一百元紙鈔四十五張依公職人員選舉罷免法第九十條之一第三項規定，予宣告沒
    收（按該條規定係採義務沒收主義，故被告所犯之罪名，雖因從一重之刑法第一
    百三十八條處斷，惟應優先於職權沒收主義之刑法第三十八條第一項二款而適用
    ，參最高法院七十九年台上字第五一三七號判例）；另扣案之名冊共三本又三十
    張、員林農工校友名單五張、作業票數預估表二張係被告所有，且供犯罪所用之
    物，故依刑法第三十八條第一項第二款之規定，予以宣告沒收。至扣案之林進春
    競選名片一百零六張，所有權誰屬不明，故不予宣告沒收，附此說明。末查被告
    前未曾受有期徒刑以上刑之宣告，此有臺灣彰化地方法院檢察署刑案資料查註紀
    錄表一紙在卷可稽，其經此教訓，應知警惕而無再犯之虞，所宣告之刑，認以暫
    不執行為適當，故予宣告緩刑四年，以勵自新。另被告為本件犯行，依其於本院
    審理中所供：係不諳法律所致，則顯見被告缺乏法律認知，是應由具輔導專業及
    深具法律素養訓練之觀護人對其施予輔導，以矯其弊，故併宣告被告在前開緩刑
    期內，付保護管束。
三、按有罪判決之同一罪名所適用之法律，不論係對罪刑或保安處分，除法律另有特
    別規定外，均應本乎統一性或整體性之原則予以適用（參最高法院九十一年台非
    字第八號判決），是本件被告除犯有公職人員選舉罷免法第九十條之一第二項、
    第一項之預備投票行賄罪外，尚犯有刑法第一百三十八條之妨害公務（即損壞公
    務員職務上掌管之文書罪）罪，且二者具有牽連關係，依從一重處斷結果，則應
    以較重之刑法第一百三十八條之妨害公務予以科處，故於此，即不得遽引公職人
    員選舉罷免法第九十八條第三項規定對之宣告褫奪公權。而犯刑法第一百三十八
    條之罪者，刑法並未規定「應」對之宣告褫奪公權，是本院考量被告係一知識份
    子，且從事教育工作多年，係一時失慮而罹刑章，前開緩刑期內並付保護管束之
    處分，已足收教訓之功能，故實無令其喪失享有國民公權之必要，故本件不為褫
    奪公權之宣告，附此說明。
據上論斷，應依刑事訴訟法第二百九十九條第一項前段，公職人員選舉罷免法第九十
條之一第二項、第一項、第三項，刑法第十一條前段、第一百三十八條、第五十五條
、第七十四條第一款、第九十三條第一項前段、第三十八條第一項第二款，判決如主
文。
本案經檢察官甲○○到庭執行職務。
中      華      民      國      九十一    年      五      月  二十二  日
                                        臺灣彰化地方法院刑事第一庭
                                            法      官
右正本證明與原本無異。
如不服本判決，應於判決送達後十日內，向本院提出上訴狀（須附繕本）。
                                      法院書記官
中　　　華　　　民　　　國　　　八十　　　　年　　　　　　月　　　　　　日
